【裁判字號】    97,訴,866
【裁判日期】    970918
【裁判案由】    違反毒品危害防制條例
【裁判全文】
臺灣新竹地方法院刑事判決               97年度訴字第866號
公  訴  人  臺灣新竹地方法院檢察署檢察官
被      告  甲○○
                    現於臺灣新竹監獄另案執行中
上列被告因違反毒品危害防制條例案件，經檢察官提起公訴（97
年度毒偵字第1509號），本院依簡式審判程序判決如下：
    主    文
甲○○施用第一級毒品，累犯，處有期徒刑柒月。
    事    實
一、甲○○前因施用毒品案件，經臺灣桃園地方法院以89年度毒
    聲字第993 號裁定送觀察勒戒後，認有繼續施用毒品傾向，
    經臺灣桃園地方法院以89年度毒聲字第1794號裁定強制戒治
    ，執行3 月後成效評定合格，認無繼續戒治之必要，經臺灣
    桃園地方法院以89年度毒聲字第5320號裁定停止戒治，所餘
    戒治期間付保護管束，於90年3 月9 日保護管束期滿執行完
    畢，並經臺灣桃園地方法院檢察署檢察官於90年5 月4 日以
    90年度戒偵字第427 號為不起訴處分。復於93年8 月8 日至
    同年11月12日止，經本院以93年度訴字第591 號判處應執行
    有期徒刑1 年6 月，經上訴後，經臺灣高等法院於94年7 月
    13日以94年上訴字第639 號判處應執行有期徒刑1 年6 月，
    並於94年8 月23日確定。另甲○○復因竊盜、偽造文書等案
    件，分別經本院以93年度易字第686 號、第94年度訴字第69
    4 號判刑後，經本院以96年度聲減字第114 號裁定減刑並定
    應執行刑後，上開各罪於96年7 月16日執行完畢。
二、詎其仍不知戒慎其行，復基於施用第一級毒品海洛因之犯意
    ，於96年12月9 日中午，在新竹縣竹東高中後面山上某處，
    以將第一級毒品海洛因加水置於針筒內注射血管之方式非法
    施用第一級毒品海洛因1 次。嗣因另案至警局接受調查，經
    警徵其同意採驗尿液檢驗結果呈嗎啡陽性反應而查悉上情。
三、案經新竹縣政府警察局竹東分局報告臺灣新竹地方法院檢察
    署檢察官偵查起訴。
    理  由
一、本件被告所犯施用第一級毒品罪，非死刑、無期徒刑、最輕
    本刑為三年以上有期徒刑之罪，或非高等法院管轄第一審之
    案件，被告於本院準備程序進行中，就被訴事實為有罪之陳
    述，本院合議庭認合於刑事訴訟法第273 條之1 之規定，逕
    以簡式審判程序行之，合先敘明。
二、訊據被告對於上揭犯罪事實，於本院行準備程序、簡式審判
    程序時均坦承不諱，並有詮昕科技股份有限公司濫用藥物檢
    驗報告及新竹縣警察局毒品犯罪嫌疑人尿液採驗作業管制紀
    錄等可佐，被告自白有與之相符之證據佐之，其自白應與事
    實相符，本件事證明確，被告施用第一級毒品犯行堪以認定
    ，應予依法論科。
三、按施用第一、二級毒品為犯罪行為，毒品危害防制條例第10
    條定有處罰明文。故施用第一、二級毒品者，依前揭規定本
    應科以刑罰。惟基於刑事政策，對合於一定條件之施用者，
    則依同條例第20條、第23條之規定，施以觀察、勒戒及強制
    戒治之保安處分。又毒品危害防制條例於民國92年7月9日修
    正公布，自93年1月9日施行，其中第20條、第23條將施用毒
    品之刑事處遇程序，區分為「初犯」及「5年內再犯」、「5
    年後再犯」。依其立法理由之說明：「初犯」，經觀察、勒
    戒或強制戒治後，應為不起訴處分或不付審理之裁定；經觀
    察、勒戒或強制戒治執行完畢釋放後，「5 年內再犯」者，
    因其再犯率甚高，原實施之觀察、勒戒及強制戒治既已無法
    收其實效，爰依法追訴或裁定交付審理。至於經觀察、勒戒
    或強制戒治執行完畢釋放後，「5 年後再犯」者，前所實施
    之觀察、勒戒或強制戒治已足以遮斷其施用毒品之毒癮，為
    期自新及協助其斷除毒癮，仍適用「初犯」規定，先經觀察
    、勒戒或強制戒治之程序。從而依修正後之規定，僅限於「
    初犯」及「5 年後再犯」二種情形，始應先經觀察、勒戒或
    強制戒治程序。倘被告於5 年內已再犯，經依法追訴處罰，
    縱其第3次（或第3次以上）再度施用毒品之時間，在初犯經
    觀察、勒戒或強制戒治執行完畢釋放5年以後，已不合於「5
    年後再犯」之規定，且因已於「5 年內再犯」，顯見其再犯
    率甚高，原實施觀察、勒戒或強制戒治，已無法收其實效，
    即應依該條例第10條處罰（最高法院95年度第7 次刑事庭會
    議決議參照）。準此，茍被告其施用毒品之犯行，前經觀察
    、勒戒或強制戒治執行完畢後，5 年內曾因再施用毒品之行
    為，而經法院判處刑罰之處遇程序確定者，縱其係於觀察、
    勒戒或強制戒治執行完畢5 年後再為本案施用毒品，應認屬
    「再犯」之範疇，直接適用刑罰處遇之程序。經查，被告(1)
    前因施用毒品案件，經臺灣桃園地方法院以89年度毒聲字第
    993 號裁定送觀察勒戒後，認有繼續施用毒品傾向，經臺灣
    桃園地方法院以89年度毒聲字第1794號裁定強制戒治，執行
    3 月後成效評定合格，認無繼續戒治之必要，經臺灣桃園地
    方法院以89年度毒聲字第5320號裁定停止戒治，所餘戒治期
    間付保護管束，於90年3 月9 日保護管束期滿執行完畢，並
    經臺灣桃園地方法院檢察署檢察官於90年5 月4 日以90年度
    戒偵字第427 號為不起訴處分。(2)又於上開強制戒治執行完
    畢釋放後5 年內，即於93年8 月8 日至同年11月12日止，經
    本院以93年度訴字第591 號判處應執行有期徒刑1 年6 月，
    經上訴後，經臺灣高等法院於94年7 月13日以94年上訴字第
    639 號判處應執行有期徒刑1 年6 月，並於94年8 月23日確
    定等情，此有臺灣高等法院被告前案紀錄表乙份在卷可按，
    被告既於90年3 月9 日強制戒治執行完畢釋放後之5 年內再
    犯上開(2)所示之施用毒品犯行，是其於強制戒治執行完畢5
    年後再犯本件施用第一級毒品犯行，徵諸前開最高法院95年
    度第7 次刑事庭會議決議意旨，自應依法予以論罪科刑。
四、核被告甲○○所為，係犯毒品危害防制條例第10條第1 項之
    施用第一級毒品罪。其施用前持有第一級毒品海洛因之低度
    行為，為其施用第一毒品海洛因之高度行為所吸收，不另論
    罪。又被告有如犯罪事實欄一所載之前案紀錄等情，有臺灣
    新竹地方法院檢察署刑案查註紀錄表及臺灣高等法院被告前
    案紀錄表各乙份在卷可參，其於5 年內再犯本件有期徒刑以
    上之罪，為累犯，應依刑法第47條第1 項規定加重其刑。爰
    審酌毒品海洛因戕害吸食者之身心甚鉅，被告竟無視法律之
    禁止而施用，其經觀察勒戒後仍未戒除毒癮，此次又觸犯施
    用第一級毒品海洛因之犯行，顯見其自制力薄弱，兼衡其犯
    後坦承犯行，態度尚可等一切情狀，量處如主文所示之刑。
五、據上論斷，應依刑事訴訟法第273條之1第1 項、第299條第1
    項前段，毒品危害防制條例第10條第1 項，刑法11條前段、
    第47條第1 項，判決如主文。
本案經檢察官王唯怡到庭執行職務。
中    華    民    國    97    年    9     月    18    日
                  刑事第二庭  法  官  李毓華
如不服本判決應於收受本判決後10日內向本院提出上訴書狀，上
訴書狀應敘述具體理由。上訴書狀未敘述上訴理由者，應於上訴
期間屆滿後20日內補提理由書狀於本院 (均須按他造當事人之人
數附繕本 )「切勿逕送上級法院」。
以上正本證明與原本無異。
中    華    民    國    97    年    9     月    18    日
                              書記官  劉怡芳
附錄本案論罪科刑法條全文：
毒品危害防制條例第10條第1項、第2項
施用第一級毒品者，處6月以上5年以下有期徒刑。
施用第二級毒品者，處3年以下有期徒刑。


司法院資訊處製作；財團法人民間司法改革基金會備份。
